【裁判字號】    95,上易,1127
【裁判日期】    951116
【裁判案由】    恐嚇取財等
【裁判全文】
臺灣高等法院臺中分院刑事判決        95年度上易字第1127號
上  訴  人  臺灣臺中地方法院檢察署檢察官
被      告  乙○○
選任辯護人  賴書貞律師
上列上訴人因被告恐嚇取財等案件，不服臺灣臺中地方法院95年
度易字第674號，中華民國95年6月27日第一審判決（起訴案號：
臺灣臺中地方法院檢察署94年度偵字第17596號），提起上訴，
本院判決如下：
    主  文
原判決撤銷。
乙○○共同犯恐嚇取財未遂罪，處有期徒刑陸月，如易科罰金，
以新臺幣玖佰元即銀元佰元折算壹日。
    犯罪事實
一、乙○○與某一年籍姓名不詳之成年男子，共同基於意圖為自
    己不法所有之犯意聯絡，圖謀以竊車勒贖方式，向被害人恐
    嚇支付款項花用，乃於94年4月25日下午3時左右，先由被告
    在臺中縣梧棲鎮○○街168巷口，竊取丙○○所有車牌號碼M
    3-2147號自用小客車，得手後隨即於同日下午3時17分許起
    ，陸續由該年籍姓名不詳之成年男子以0000-000000號電話
    （係俗稱「外勞卡」之預付電話卡），撥打丙○○之0000-0
    00000、0000-000000及00-00000000號電話，向丙○○恫稱
    車子在其手上，要車就拿新台幣（下同）5萬元，否則要毀
    損車子等語，但因丙○○自認上開自用小客車車齡老舊，拒
    絕對方要求而恐嚇取財未遂。丙○○向警方報案後，同時自
    行騎乘機車四處尋找該車，迄同日下午4、5時許，找尋至臺
    中縣大肚鄉○○路上時，發覺其所失竊之上開自用小客車行
    駛於路上，乃一路跟隨至同鄉○○路62巷101弄附近停放處
    ，見乙○○從該自用小客車下車，與住處隔壁鄰居打招呼後
    ，隨即進入上開62巷101弄28號住處，不久又由鄰居駕車接
    送外出，丙○○乃立即以電話聯絡其子向原受理報案之警局
    報案稱尋獲失車事由，同時仍停留原地監看，又見乙○○自
    行騎機車返回上開住處，丙○○即自行於同日晚間8時許，
    前往舊識林錦宏（住臺中縣大肚鄉○○路96之1號，係乙○
    ○之大伯父）住處，請求林錦宏告知乙○○前來接受指認，
    因而查獲。
二、案經臺中縣警察局烏日分局報請臺灣臺中地方法院檢察署檢
    察官偵查起訴。
    理  由
一、訊之被告乙○○矢口否認有何竊盜或恐嚇取財未遂犯行，辯
    稱：其未竊取被害人丙○○所有上開號自用小客車，亦未打
    電話恐嚇被害人交付5萬元，該0000-000000號電話非其所使
    用，其亦未見過或開過被害人之號自用小客車，本件案發當
    日下午，其睡午覺後，約於2時許醒來，隨即代理其父母前
    往大肚鄉公所戶政地政聯合服務中心換發土地、建物所有權
    狀，之後又前往大肚蔗郵局領取存款，不可能分身偷竊被
    害人之自用小客車云云。惟查：
  (一)、本件被害人所有之上開自用小客車，係於94年4月25日下
      午3時左右，在臺中縣梧棲鎮○○街168巷口遭竊，隨後於
      同日下午3時17分許起，即有一年籍姓名不詳之成年男子
      陸續以0000-000000號電話（係俗稱「外勞卡」之預付電
      話卡），撥打被害人之0000-000000、0000-000000及00-0
      0000000號電話，向被害人恫稱車子在其手上，要車就拿
      新台幣（下同）5萬元，否則要毀損車子等語，但因被害
      人自認上開自用小客車車齡老舊，拒絕對方要求，並即向
      臺中縣警察局清水分局安寧派出所報案，同時自行騎乘機
      車四處尋找該車。途中行經臺中縣警察局烏日分局附近時
      ，又接獲恐嚇交款之電話，被害人先向該分局報案後，繼
      續騎車找尋；迄同日下午4、5時許，找尋至臺中縣大肚鄉
      ○○路上時，發覺其所失竊之上開自用小客車行駛於路上
      ，乃一路跟隨至同鄉○○路62巷101弄附近停放處，適見
      被告從該自用小客車下車，與住處隔壁鄰居打招呼後，隨
      即進入同巷弄28號住處，不久又由鄰居駕車接送外出。被
      害人乃立即以電話聯絡其子趙順權向原受理報案之警局報
      稱尋獲失車事由，同時仍停留原地監看，又見被告自行騎
      機車返回上開住處。被害人即自行於同日晚間8時許，前
      往舊識林錦宏（住臺中縣大肚鄉○○路96之1號，係乙○
      ○之大伯父）住處，向林錦宏查證上開巷弄28號住處所住
      為何人，並請求林錦宏轉知其中疑似有跛腳之被告前來接
      受指認，因而查獲等事實，業據被害人於原審結證甚詳，
      核與其於警訊、偵查中指證情節亦大致相符，並有車輛竊
      盜、車牌失竊資料個別查詢報表1紙、0000-000000、0000
      -000000、0000-000000號行動電話通聯紀錄各1份可稽，
      且其查證指認被告之經過，與證人林錦宏於原審證述情形
      ，亦大致相符。衡諸被害人係於其車輛遭竊當日下午，立
      即自行外出找尋，迄其發現該車，並尾隨至停車處，時間
      不過歷經1小時餘，且目睹駕車之人停車後下車走路姿態
      異於常人，疑有跛行特徵，其指證至為明確。而被告自承
      其於案發前曾因被堆高機夾到腳，因而受傷不良於行，亦
      與證人林錦宏所證相符，益證被害人並無誤認情事。再者
      ，參之被害人與被告素不相識，遑論仇怨，而被害人於林
      錦宏住處指證被告涉案時，除要求被告交出車上原有物品
      外，並未另行要求任何損害補償，足見被害人並非有所要
      挾於被告，而任意誣指被告涉案，其指證明確而肯定，且
      與上開事證相符，應堪予採信。至被害人就其追尋失車至
      被告住所外巷弄停車處，所見究係另有二名不詳年籍人士
      接應，抑係由被告住處鄰居接送外出之細節雖略有出入，
      然此應係其將注意力集中於駕駛其所有自用小客車之人，
      致未能同時熟記其他細節，自不能以此枝微末節，遽指被
      害人之指證有何瑕疵，而全盤推翻不加採信。
  (二)、被告雖辯稱其於案發當日下午，均在住處附近活動，不可
      能前往被害人失竊車輛地點行竊云云。但被告所提其於案
      發當日下午曾代理其父母，前往大肚鄉戶政地政聯合服務
      中心換發所有權狀一事，依臺中縣清水地政事務所檢送之
      相關換發書狀資料，並未記載受理聲請換發之確切時間，
      經原審法院傳訊承辦人員楊雅萍及林美芳，亦均無法記憶
      究係當日何時間送件申請，其中直接受理服務之楊雅萍更
      直言對被告毫無印象，此部分自不足以證明被告無法於上
      開案發時間，前往行竊被害人車輛。另被告所提其於案發
      當日下午前往大肚蔗郵局領款之提款單，其記載輸入驗
      證時間為當日16時29分58秒，此距被害人初遭以電話恐嚇
      時，已逾1小時10餘分，距被害人失竊車輛時間，更已達1
      小時半左右，衡諸被害人失竊車輛地點，距被告上開住處
      車程不超過1小時，該提款紀錄自不足資為被告不在場證
      明。至卷附被告所使用之0000-000000號行動電話電話通
      聯調閱查詢單雖顯示，該電話於94年4月25日之通話基地
      台均在臺中縣大肚鄉（包括發話及受話，通話時間為當日
      凌晨0時9分許、0時34分許、上午7時41分許、7時46分許
      、8時19分許、8時22分許、9時53分許、10時2分許、10時
      49分許、下午4時12分許、5時29分許、5時49分許、5時56
      分許、7時16分許、8時30分許，基地台位置分別為臺中縣
      大肚鄉○○路○段72北巷4弄18號、同鄉○街村○○路60號
      、同鄉○○路222巷2號12樓頂、同鄉○○路○段18巷3弄2
      號）；然就本件被害人失竊車輛之關鍵時間（當日下午3
      時左右）前後1小時餘內，均無被告通話之紀錄，而衡諸
      上開車輛失竊地點，至被告住處附近之車程，並不逾1小
      時，此部分證據自亦無法佐證被告未曾於車輛失竊時間，
      前往該地點。另證人即被告之姊林怡珊於原審雖附和被告
      所辯，證稱被告係於案發當日下午2時許外出吃午餐，不
      久回家後，隨即前往大肚鄉公所戶政地政聯合服務中心換
      發土地所有權狀，並於4時許前往郵局領錢云云。但徵之
      常人的記憶軌跡（依19世紀末，德國心理學家艾賓郝斯實
      驗研究結果：記憶似乎以高速退化，學習後一個鐘頭，已
      學會的事物就有百分之56已隨風而逝；一天之後，百分之
      66已經揮發掉了，一個月之後百分之80不見了），對日常
      生活習見之事物，係隨時間之經過而淡忘，而本件案發時
      間在94年4月25日，證人林怡珊係於95年5月23日始到原審
      法院作證，時隔近1年1個月，如此相隔之期間，正常人對
      自己之行程，尚且無從回憶，乃該證人對於被告在案發日
      下午之行程，竟能細述如此明確，其異乎常情甚為顯然，
      所證內容是否屬實，已堪置疑。又該證人於原審法院原證
      稱，其係於94年4月20日左右即回娘家，同月24日晚上到2
      5日晚上全程在娘家，而被告係於24日晚上就回家，時間
      不記得，但是到25日近中午這段時間都在家裏；但經檢察
      官質以：何以25日當天在家，仍以自己手機撥打家裏電話
      聯絡？及何以手機撥打之基地台，並非其家附近的基地台
      ？則或改稱：被告等在家很懶，就用手機聯絡家人；或稱
      ：忽然想起來，25日早上被告有騎機車出門云云。俱見其
      所證係附和辯護人所提供之事證，並為迴護被告犯行之詞
      ，自無足採信。另證人林錦宏於原審雖亦曾證稱：被害人
      前往其家中，請其叫被告過來指認時，起先說不是被告偷
      的，後來又說是云云；然經檢察官質以：「告訴人到你家
      就直接向你說，你姪兒偷車？」該證人直接答稱：「是的
      ，不是大胖雄向告訴人講的，告訴人是說他打聽之後知道
      是我弟弟住的地方的人偷車，他認為應該是我姪兒」等語
      ，則被害人既能明確指稱係該證人之弟所住之處，且腳部
      有點跛的人，而被告恰符合該等特徵，衡之常情，被害人
      焉有先否認係被告行竊，再又肯定其事之可能？足見該證
      人所證「被害人先說不是」云云，亦係迴護被告之詞，並
      不能據為有利被告之認定。
  (三)、綜上所述，衡之被告係於被害人甫失竊車輛1小時餘，即
      為被害人發現駕駛該贓車停置於自己住所附近，被告且未
      能提出正當來源之說明，依常人生活經驗判斷，已堪認該
      車輛係被告所竊無訛。至該用以向被害人恐嚇勒索錢財之
      0000-000000號電話，雖非被告所申請使用，但衡之此類
      型犯罪者，為免遭以電話號碼循線追緝，通常均使用他人
      名義所申請租用之電話做為聯絡之用，同時因本件被害人
      係於自行追尋失車期間，仍持續接獲不明人士恐嚇取財電
      話，足見被告竊得車輛後，應仍有共犯以上開電話為其聯
      絡被害人支付贖款情事。至被害人所有之上開自用小客車
      尋回，經臺中縣警察局烏日分局勘查後（勘查結果該自小
      客車前檔風玻璃曾遭打破，車內沒有明顯翻動痕跡，疑留
      一盒歹徒使用過之面紙盒），從車內面紙盒上採得指紋二
      枚，及車內照後鏡採得指紋一枚，送請內政部警政署刑事
      警察局鑑驗結果，其中二枚與被害人之子趙河順之右拇指
      、左拇指指紋相符，另一枚輸入指紋電腦系統比對，未發
      現有相符者，固有內政部警政署刑事警察局94年5月6日刑
      紋字第0940070013號鑑驗書在卷可稽。但未採得指紋一事
      ，其原因非只一端，或因竊車者接觸之位置不易留下可資
      辨認之指紋，或因手戴其他隔絕物，故未留下指紋，或因
      採證時片段遺漏均有可能，並不能因而即認被告未曾接觸
      該車。是本件被告上開所辯，無非卸責之詞，不足採信。
      本件罪證明確，被告犯行堪予認定。
二、查被告犯罪後，刑法關於未遂犯（第25、26條）、罰金刑之
    最低額（第33條第5款）、易科罰金（第41條）、牽連犯（
    第55條後段）之規定，業經總統於94年2月2日公布修正，並
    自95年7月1日起施行，比較修正前後之規定，修正後之規定
    ，並無較有利被告之情形，依刑法第2條第1項規定，仍應適
    用各該修正前之規定。核本件被告所為，係犯刑法第320條
    第1項之竊盜罪及第346條第3項、第1項之恐嚇取財未遂罪。
    其與該不詳年籍之成年男子間，有犯意聯絡及行為分擔，均
    為共同正犯。又被告所犯上開二罪間，有方法與目的之牽連
    關係，應依修正前刑法第55條後段牽連犯之規定，從較重之
    恐嚇取財未遂罪論處；而其已著手於恐嚇取財之犯罪，因被
    害人拒不付款而未得逞，為未遂犯，本院斟酌其犯罪情節，
    認應按既遂犯之刑減輕之。原審法院疏未詳予調查審認上開
    不利被告之證據，而遽為被告無罪之判決，核有未當。檢察
    官上訴意旨執此指摘原判決不當，即有理由，應由本院將原
    判決撤銷改判。爰審酌被告犯罪之動機、手段、所生損害，
    事後否認犯罪，毫無悔意等一切情狀，量處如主文第2項所
    示之刑，並諭知易科罰金之折算標準示懲。
據上論斷，應依刑事訴訟法第369條第1項前段、第364條、第299
條第1項前段，刑法第2條第1項前段、第28條、第320條第1項、
第346條第3項、第1項，修正前刑法第55條後段、第26條前段、
第41條第1項前段，罰金罰鍰提高標準條例第1條前段，修正前同
條例第2條，判決如主文。
本案經檢察官甲○○到庭執行職務。
中    華    民    國    95    年    11    月    16    日
               刑事第六庭  審判長法  官  李  文  雄
                                 法  官  張  恩  賜
                                 法  官  邱  顯  祥
上列正本證明與原本無異。
不得上訴。
                                 書記官  陳  桂  芬
中    華    民    國    95    年    11    月    17    日
中華民國刑法第346條：
意圖為自己或第三人不法之所有，以恐嚇使人將本人或第三人之
物交付者，處6月以上5年以下有期徒刑，得併科1千元以下罰金
。
以前項方法得財產上不法之利益，或使第三人得之者，亦同。
前二項之未遂犯罰之。
                                                      Ｆ


司法院資訊處製作；財團法人民間司法改革基金會備份。
